臺灣雲林地方法院民事判決　　　　　　　 100年度訴字第35號
原　　　告　第一商業銀行股份有限公司
法定代理人　蔡慶年
訴訟代理人　朱純志
被　　　告　彰化商業銀行股份有限公司
法定代理人　陳淮舟
訴訟代理人　林志剛
上列當事人間請求分配表異議之訴事件，本院於民國100 年6 月
27日言詞辯論終結，判決如下：
    主  文
本院九十九年度司執字第五八一八號清償債務強制執行事件於民
國九十九年十二月二十七日所製作之分配表，其中就坐落雲林縣
虎尾鎮○○○段三二五四、三二五五、三二五六、三二五七、三
二五八、三三００地號土地其上之同地段七二六建號建物拍賣所
得金額新台幣壹仟肆佰零壹萬陸仟元分配予被告部分，在超過新
台幣捌佰伍拾捌萬仟玖佰零肆元部分應予剔除，改由被告以不
足優先受償之債權與原告及訴外人兆豐國際商業銀行股份有限公
司之債權按債權比例受償。
原告其餘之訴駁回。
訴訟費用由被告負擔三分之一，餘由原告負擔。
    事實及理由
一、原告主張：本院99年度司執字第5818號執行事件，前將訴外
    人萬連纖維工業股份有限公司（下稱萬連纖維工業公司）所
    有坐落雲林縣虎尾鎮○○○段3257、3258地號土地（下稱系
    爭3257、3258土地），及其上同地段274 、288 、726 建號
    建物（下稱系爭274 、288 、726 建物）查封拍賣，並製作
    分配表訖。惟系爭726 建物係未辦理所有權第一次登記之建
    物，自整體及個別觀察，或為獨棟，或有獨立出口，應可單
    獨供廠房或倉庫或辦公室之用，非居於輔助原建物之從屬狀
    態，難認有恆久輔助原建物之功能及經濟效用，且依執行筆
    錄所載係當倉庫使用，亦無誰主誰從之分，是被告就此建物
    拍賣所得價款自無優先受償之權，詎本院製作分配表中竟將
    此價款列為優先其他債權而受償，已嚴重影響原告權益，爰
    依法提起本件訴訟等語。並聲明：本院99年度司執字第5818
    號強制執行事件之分配表關於未辦理保存登記建物之價金新
    台幣（下同）14,016,000元分配予被告部分應予剔除，改由
    被告以不足優先受償之債權與原告及訴外人兆豐國際商業銀
    行股份有限公司之債權按債權比例受償。
二、被告則以：系爭726 建物其中如附件標示藍色部分與原建物
    相通，外觀上又與原建物無可資區別之標識存在，而與之作
    為一體使用者，因不具構造上及使用上之獨立性，自不得獨
    立為物權之客體，原建物所有權範圍因而擴張，以原建物為
    擔保之抵押權範圍亦因而擴張。另如附件標示橘色、紫色部
    分係作為原建物擴充使用，該增建部分雖具構造上之獨立性
    ，然相對於原建物而言，於使用功能上係做一體之使用，因
    原建物（標示黃色部分）為生產用地，其原料、半成品、製
    成品之車輛機具輸運、人員進出必須經由增建物（標示橘色
    部分）之大門出入，其中增建物（標示紫色部分）之人員出
    入、原料、製成品搬運亦必須經主建物（標示黃色部分）再
    由標示橘色部分進出，自難謂已具使用上之獨立性，故仍非
    獨立之建築物，依最高法院88年度台上字第485 號判決意旨
    ，系爭726 建物使用上既與原建物成為一體，其所有權應歸
    於消滅，被附屬之原建物所有權範圍因而擴張，抵押權之範
    圍亦因而擴張。又依民法第66條第1 項規定，本件執行標的
    物水井係土地之定著物，自為抵押權之效力所及。再系爭72
    6 建物中之警衛室、戶外梯間、住宅（員工休息室）、車棚
    、蓄水槽座、廟部分係作為輔助原建物之用，部分增建物雖
    設有大門，惟該門僅可供出入廠區，對外進出皆必須經由聯
    外大門，況該增建部分無獨立之水電，其用水用電係仰賴主
    建物，則依民法第862 條第3 項、臺灣高等法院96年度抗字
    第41號裁定意旨，該增建物自始與主建物為單一之不動產，
    自不得獨立為物權之客體，原建物所有權範圍因而擴張，以
    原建物為擔保之抵押權範圍亦因而擴張。退步言，縱認該增
    建部分具構造上之獨立性及使用上之通行直接性（係指通行
    於工廠廠區內，對外僅能由一個大門出入），然相對於原建
    物而言，該增建物僅以輔助原建物之經濟目的，與之相依為
    用，客觀上具恆久之功能性關聯，而居於從屬關係，乃屬從
    物，則依民法第862 條、最高法院88年度台上字第485 號判
    決要旨，亦為抵押權之效力所及。故系爭726 建物係系爭27
    4 、288 建物之附屬物及從物，自為系爭274 、288 建物設
    定抵押效力所及範圍自明，故就系爭726 建物賣得之價金，
    被告有優先受償權等語置辯。並聲明：原告之訴駁回。
三、兩造不爭執之事實：
  (一)訴外人萬連纖維工業公司以其所有系爭3257、3258土地，及
    其上系爭274 、288 建物先於民國77年6 月10日與被告訂定
    本金最高限額抵押權1 億元，雲林縣虎尾地政事務所並於77
    年06月14日辦理登記完畢；嗣於86年8 月28日又與原告訂定
    本金最高限額抵押權1,270 萬元，雲林縣虎尾地政事務所並
    於86年9 月8 日辦理登記完畢；末於87年1 月12日再與訴外
    人兆豐國際商業銀行股份有限公司訂定本金最高限額抵押權
    960 萬元，雲林縣虎尾地政事務所並於95年9 月14日辦理登
    記完畢。
  (二)訴外人萬連纖維工業公司所有系爭3257、3258土地，及其上
    系爭274 、288 、726 建物（門牌號碼：雲林縣虎尾鎮○○
    路1 之2 號），業經本院99年度司執字第5818號強制執行查
    封拍賣，拍賣所得價金分別為29,563,538元、3,065,350 元
    、5,444,000 元、7,800,000 元、14,016,000元，並由本院
    民事執行處於99年12月27日製作分配表，定於100 年1 月12
    日實行分配。
  (三)系爭726 建物為未辦理第一次保存登記之建物，其中水井22
    .06 平方公尺、涼棚63.9（21.3×3 ＝63.9）平方公尺分別
    為定著物、系爭288 建物之增建物，而為系爭抵押權效力所
    及。
  (四)系爭726 建物於本院96年度執字第24062 號清償債務強制執
    行事件囑託雲林縣不動產估價師聯合會鑑定，經石亦隆不動
    產估價師事務所以系爭726 建物之每平方公尺價額為何而為
    鑑定，系爭726 建物經鑑定後，每平方公尺價額為6,050 元
    ，總價共計31,618,000元。苟認系爭726 建物，其中有屬獨
    立之不動產，則據此鑑定方法，應依拍定價額14,016,000元
    除以系爭726 建物共計5,226.10平方公尺計算，而以每平方
    公尺2,682 元為計算所認定獨立之不動產價額之基準。
  (五)原告為併案債權人，於99年6 月2 日聲請併案執行，本院執
    行處乃以99年度司執字第12918 號清償債務強制執行事件受
    理，並經本院民事執行處列入分配表次序第18項第二順位抵
    押權受償，被告為第一順位抵押權人。本院執行處將上開14
    ,016,000元分配予被告受償。原告乃於99年12月30日具狀對
    上開分配表聲明異議，經本院於100 年1 月7 日通知未經被
    告同意變更分配表之記載後，原告於100 年1 月11日接獲送
    達，旋即於100 年1 月18日對上開分配表提起分配表異議之
    訴。
四、本件兩造所爭執之處，應在於：系爭726 建物除上開兩造所
    不爭執第(三)項事實之建物外，其餘建物部分，係屬獨立之不
    動產，或係原建物即系爭274 、288 建物之從物或附屬物，
    而為系爭抵押權效力所及？茲論述如下：
  (一)按所有人於原有建築物之外另行增建者，如增建部分與原有
    建築物無任何可資區別之標識存在，而與之作為一體使用者
    ，因不具構造上及使用上之獨立性，自不得獨立為物權之客
    體，原有建築物所有權範圍因而擴張，以原有建築物為擔保
    之抵押權範圍亦因而擴張。倘增建部分於構造上及使用上已
    具獨立性，即為獨立之建築物。茍其常助原有建築物之效用
    ，而交易上無特別習慣者，即屬從物，而為抵押權之效力所
    及。若增建部分已具構造上之獨立性，但未具使用上之獨立
    性而常助原有建築物之效用者，則為附屬物。其使用上既與
    原有建築物成為一體，其所有權應歸於消滅；被附屬之原有
    建築物所有權範圍，則因二所有權歸於一所有權而擴張，抵
    押權之範圍亦因而擴張，最高法院88年度台上字第485 號判
    決可資參照。
  (二)經查，系爭274 建物其中之一層鋼筋混凝土造廠房、面積1,
    130.92平方公尺（見如附圖所示符號1 ），與系爭288 建物
    之一層鋼造工業用、面積2,528.27平方公尺（見如附圖所示
    符號2 ）毗連，兩建物間現已無任何區隔，供訴外人萬連纖
    維工業公司製作產品，而為一體使用，如附圖所示符號1 廠
    房之北面牆壁搭建鋼骨架鐵皮頂廠房、面積1,025.16平方公
    尺（見如附圖所示符號3 ），並於北面設有1 道鐵門供人車
    通行，及於西面分別設有1 道門供人員、2 道鐵門供人車通
    行，而該符號1 、3 建物間雖有2 道門扇可供人員出入，然
    該2 道門扇上下各已焊上2 根鐵條，致人員無法由符號1 、
    3 建物出入，上開符號3 建物之北面再搭建鋼骨架鐵皮頂車
    棚、面積471.2 平方公尺（見如附圖所示符號4 ），供貨櫃
    車等車輛停放、裝卸貨物等使用。系爭274 建物其中之地下
    層鋼筋混凝土造防空避難、面積178.20平方公尺（見如附圖
    所示符號5 ），除由原先設置於地面之南面磚造平頂梯間出
    入外，另於東北邊再設置一磚造平頂梯間出入，該符號5 建
    物其上建有鋼骨架鐵皮頂廠房、面積214.53平方公尺（見如
    附圖所示符號6 ），並於北面設有混凝土造樓梯供人員出入
    ，如附圖所示符號5 、6 建物上下間並無任何梯間、門扇可
    供人員出入。又該符號5 建物之南面磚造平頂梯間其上、左
    、右往南建有鋼骨架鐵皮頂廠房、面積152.075 平方公尺（
    見如附圖所示符號7 ），供廚房、餐廳使用，該符號7 建物
    並於西面再設置一出口供人員出入，另於東面再設置一鐵門
    出入，如附圖所示符號7 建物之東側再建有涼棚、面積30.3
    0 平方公尺（見如附圖所示符號8 ），且如附圖所示符號06
    建物之南面設置一鐵梯，其上並設有與符號7 建物相連之遮
    蔽風雨鐵皮頂，供人員得以出入該符號7 建物。再如附圖所
    示符號1 、2 建物之西側牆壁往西建有鋼骨架鐵皮頂廠房、
    面積2,023.2627平方公尺（見如附圖所示符號9 ），供裝卸
    、存放貨物等使用，並於南、北面各設有一道鐵門供貨車等
    通行使用，該符號1 建物之西側設有一通道，及符號2 建物
    之西側設有3 道鐵門、1 道鐵捲門，而由符號9 建物南、北
    面之鐵門出入。系爭288 建物之西南側牆面往南建有鋼骨架
    鐵皮頂倉庫、面積335. 6875 平方公尺（見如附圖所示符號
    10），於北面有一通道與符號2 建物相通，並於西側設有一
    鐵門亦通往符號2 建物。另該符號10建物南面設有一鐵捲門
    ，及系爭288 建物之南面亦設有一鐵門通往如附圖所示符號
    10、11、13、14、15間之空地，再由符號9 建物之南北鐵門
    對外通行。又系爭288 建物之東南側亦往南建有鋼骨架鐵皮
    頂倉庫、面積56.4平方公尺（見如附圖所示符號11），與符
    號2 建物間已無任何可資區別之間隔，而為一體使用。系爭
    288 建物東側再建有涼棚、面積63.9平方公尺（見如附圖所
    示符號12），並有2 道鐵門與符號1 、2 建物相通。再系爭
    3257土地上分別建有水泥造蓄水槽座、面積90平方公尺（見
    如附圖所示符號13），及磚造鐵皮頂倉庫、面積35.685平方
    公尺（見如附圖所示符號14），分別供蓄水、放置抽水馬達
    等機械使用，及建有鋼骨架鐵皮頂倉庫、面積385.532 平方
    公尺（見如附圖所示符號15），該符號15建物東側設有2 道
    鐵門通往如附圖所示符號10、11、13、14、15間之空地，再
    由符號9 建物之南北鐵門對外通行。系爭3257土地上另建有
    加強磚造廟、面積11.28 平方公尺（見如附圖所示符號16）
    ；水井、面積22.06 平方公尺（見如附圖所示符號17）；車
    棚、面積128 平方公尺（見如附圖所示符號18）；鐵架鐵皮
    頂住宅、面積53.12 平方公尺（見如附圖所示符號19）；警
    衛室地面層及第二層與戶外樓梯、陽台，面積分別為 46.31
    、46.31 、7.54、21.94 平方公尺（見如附圖所示符號20）
    。如附圖所示符號1 ～20建物四周則設有浪板、水泥板以阻
    隔四周鄰地之進入，並於北面設有一電動鐵柵門、鐵門管制
    人車通行鄰接之防汛道路對外聯絡。如附圖所示符號16～20
    建物之北側鄰接溝渠，溝渠外側再臨接產業道路對外通行，
    及系爭3257土地東側亦鄰接溝渠，溝渠外側再臨接同地段32
    51地號等土地之低窪地，該低窪地再臨接防汛道路對外通行
    等情，業經本院會同雲林縣虎尾地政事務所勘驗現場明確，
    並製有勘驗筆錄，及該所100 年5 月27日土地複丈成果圖、
    照片附卷可稽，合先敘明。
  (三)原告雖主張如附圖所示符號7 、8 、9 、10、11、13、14、
    15建物，或為獨棟，或有獨立出口，應可單獨供廠房或倉庫
    或辦公室之用，非居於輔助原建物之從屬狀態，難認有恆久
    輔助原建物之功能及經濟效用，且依執行筆錄所載係當倉庫
    使用，亦無誰主誰從之分，應為獨立之物等語，然為被告所
    否認，且證人陳新、陳昭朗分別到庭證述稱：「伊係巧新經
    理，當初有向訴外人萬連纖維工業公司承租廠房，承租時廠
    房均已興建完成，只作部分翻修而已，承租範圍扣除如附圖
    所示符號3 、4 、5 、6 、7 、8 、11、19、20建物，因萬
    連公司當時仍有營運，符號19建物是萬連公司辦公室；符號
    3 建物則放置販售布匹、空壓機，後來巧新有徵得同意在旁
    裝設空壓機；符號4 建物是車棚；符號5 建物是地下室，為
    萬連公司宿舍；符號6 建物為辦公室，因地板隆起，萬連公
    司始未使用；符號7 建物是廚房；符號11建物是萬連放置鍋
    爐用，巧新均未使用，才未承租。至符號16建物是廟，產權
    是萬連的，為廠房的信仰中心。符號1 、2 建物用來放置巧
    新的機器供生產使用，屋頂有翻新。符號9 建物連接符號01
    、2 建物之部分是通道，其旁可遮雨，因為圓頂不容易修改
    ，而放置巧新的機台。符號1 、2 建物是由符號9 建物通行
    ，無法從符號3 、4 建物進入，因符號1 、3 建物間人員可
    出入部分已遭關閉。巧新如有貨車進出，是由符號1 建物之
    守衛室經過符號16建物後，再由符號9 建物通行，直接搬貨
    至符號1 、2 建物加工，符號10建物用來放置備品，是由符
    號2 建物經符號9 建物通行，其後方雖有鐵捲門，但因生銹
    而無法打開，巧新公司也不建議員工通行此處。因該地沒有
    自來水，所有水源須仰賴地下水使用，故符號13建物是萬連
    公司處理廢水用，巧新公司亦放置過濾器於處理槽上方，以
    過濾地下水供公司使用。符號14建物是當初萬連公司抽取地
    下水使用機械放置的地方。符號15建物由巧新公司當倉庫使
    用放置大型物品，出入是由符號9 建物接連空地再至符號15
    建物。整個廠區本來就有水泥板，符號9 至15建物部分因水
    泥板倒塌，巧新公司才自行用鐵皮浪板間隔，以維護廠區安
    全以防遭竊。符號9 、16、17建物之水泥板旁邊是小水溝，
    再過去是農路，可供出入，整個廠區13、14、15情況亦同。
    功新公司都是由符號20建物右上方的路通行，並無通行小農
    路情況。」、「租賃契約是伊與巧新所訂定的，如附圖所示
    符號3 、4 、11、19、20建物因萬連公司尚經營布料營業需
    使用，而未出租給巧新公司。符號1 、2 建物是空廠房租給
    巧新公司，符號10建物亦是租給巧新公司，符號11是渦爐室
    ，因為放置雜物才未租給巧新公司。符號1 、3 建物之間雖
    有兩道門，但萬連公司為隔間而以鐵條焊死，不讓巧新公司
    通行。符號6 建物因巧新公司不用，而未承租，符號5 建物
    地下室是餐廳，巧新公司也未承租，符號6 建物以前是辦公
    室，但萬連公司後來都搬到符號19建物辦公。符號7 建物之
    用途，伊並不清楚。符號9 建物之圓形通道，伊不清楚何時
    蓋的，其旁鐵皮頂是用來放置布疋的倉庫。符號9 建物也是
    租給巧新公司，要進入符號1 、2 建物是從符號9 建物通行
    。符號9 建物當時萬連公司是做倉庫使用，而符號1 、2 建
    物則放置織布機、機械，並從符號9 建物之通道出入，因符
    號03建物是倉庫，才所以才未由該處出入。雖符號1 、3 建
    物可供人員出入，但車輛仍需由符號9 建物出入符號1 、02
    建物。符號10建物由萬連公司供倉庫使用，出入是由符號02
    建物，其外面也有一個門可供出入。符號13、14建物是水處
    理場，必須要處理成軟水才可使用。符號15建物是放雜物的
    倉庫，出入是由廣場，並經由符號9 建物。整個廠區有的是
    用烤漆板，有的用水泥，但大部分都是水泥，圍籬的目的為
    何，伊不清楚。出入都是由編號20建物外的大門進出，是唯
    一出入口。貨車須經符號9 建物之通道出入，再搬運至符號
    1 、2 、3 建物。符號3 建物可從符號4 、9 建物出入，而
    符號1 、2 建物大都是推高機進出，一定要從符號9 建物出
    入。車輛通常在符號3 、9 建物的旁邊。符號1 、3 間建物
    有小門相通，人員可進出，符號1 、2 建物織布完後，有部
    分送到符號3 建物，有部分送到符號9 建物，但是以符號03
    建物為優先，因為是密閉較安全。後來萬連公司再將符號03
    、4 、11、19、20建物出租給佳霈興業有限公司。」等語綦
    詳，復為兩造所不爭執，再佐之上開所述系爭726 建物之各
    建物構造等情況，可知：
  1.如附圖所示符號7 、8 建物，其中符號8 建物因已附合於符
    號7 建物，而為符號7 建物之一部分，另符號7 建物係自符
    號5 建物之南面磚造平頂梯間之上、左、右往南擴建而成，
    並以該梯間相通，構造上雖不無獨立性，惟其使用上係依附
    於符號5 建物之原建物，與該原建物共同作為廚房、餐廳合
    為一體使用，以輔助原建築物經濟上之效用，而不能獨立存
    在，則依符號7 建物與符號5 建物之依存程度、使用目的及
    性質，應屬符號5 建物之附屬物。
  2.如附圖所示符號9 建物，係供符號1 、2 建物所生產之布匹
    等貨品之堆置與裝卸之用，自訴外人萬連纖維工業公司至承
    租人巧新科技工業股份有限公司使用，迄至97年6 月30日止
    ，已延續相當時間補助符號1 、2 建物之效用，應非僅係暫
    時補助該2 建物之效用而已。何況，符號9 建物與符號1 、
    2 建物緊密相連，其建築形式係保留大片空地，並於其周圍
    搭設鋼骨架支撐鐵皮屋頂，顯見當初其用途自應專用於提供
    上開廠房所生產之貨物得以有空地堆置或裝卸，並籍符號09
    建物之屋頂避免貨物遭日曬雨淋，以妥善保管貨物。是若無
    符號9 建物，符號1 、2 建物將因失去堆置及裝卸貨物之適
    當場所，其經濟效能必將減低，衡情以觀，符號9 建物與符
    號1 、2 建物之間應具功能性之關連，而居於主從關係，是
    符號9建物應屬符號1、2建物之從物。
  3.如附圖所示符號10建物，係自符號2 建物之西南面往南擴建
    而成，其間並以通道相通，構造上雖不無獨立性，惟其使用
    上係依附於符號2 建物之原建物，與該原建物共同作為廠房
    、倉庫合為一體使用，以輔助原建築物經濟上之效用，而不
    能獨立存在，則依符號10建物與符號2 建物之依存程度、使
    用目的及性質，應屬符號2 建物之附屬物。
  4.如附圖所示符號11建物，係自符號2 建物之東南側往南擴建
    ，2 建物間已無任何可資區別之間隔，而為一體使用，符號
    2建物之所有權因而擴張至該符號11建物。
  5.如附圖所示符號13、14建物，係為供廠區用水之用，而興建
    之蓄水槽座、置放機械間，其構造上及使用上雖有獨立性，
    惟依其具有輔助工廠用水之功能性及經濟目的，與之相依為
    用之特徵，與符號1 、2 建物居於主、從關係，而常助原有
    建築物之效果，應屬符號1 、2 建物之從物。
  6.如附圖所示符號15建物，構造上雖不無獨立性，惟其出入需
    自如附圖所示符號10、11、13、14、15間之空地，再由符號
    9 建物之南北鐵門始得對外通行，且其使用上係依附於符號
    1 、2 建物之原建物，與該原建物共同作為廠房、倉庫合為
    一體使用，以輔助原建築物經濟上之效用，而不能獨立存在
    ，則依符號15建物與符號1 、2 建物之依存程度、使用目的
    及性質，應屬符號1、2 建物之附屬物。
  7.是依上所述，如附圖所示符號7 、8 、9 、10、11、13、14
    、15建物，或為附屬物，或為從物，則揆之首開判決要旨，
    自為系爭抵押權效力所及，或為系爭抵押權範圍之擴張，本
    院執行處據此而將該等建物拍賣所得之價金分配與系爭第一
    順位抵押權人即被告，於法自無違誤，故原告上開主張，要
    於法有違，殊無可取。
  (四)至被告雖否認原告主張如附圖所示符號3 、4 、6 、16、18
    、19、20建物為屬獨立之不動產等語，惟據證人陳新、陳昭
    朗上開證詞，及佐之上開所述系爭726 建物之各建物構造等
    情況，可知：
  1.如附圖所示符號3 、4 建物，其中符號4 建物因已附合於符
    號3 建物，而為符號3 建物之一部分，另符號3 建物係自符
    號1 建物之北面牆面往北擴建而成，其間原以2 道門扇相通
    ，構造上具獨立性，使用上原係供符號1 、2 建物所生產之
    產品存放，及放置空壓機使用，惟嗣訴外人萬連纖維工業公
    司將如附圖所示符號1 、2 、9 、10、15建物出租與訴外人
    巧新科技工業股份有限公司之際，仍將符號3 、4 、19、20
    建物供己作辦公、存放物品等使用，而於符號1 、3 建物間
    之二道門扇上下焊上鐵條，並釘上木板阻隔人員進出，更於
    結束營業後再於96年8 月15日至116 年8 月14日將原供己使
    用之上開處所出租與訴外人佳霈興業有限公司，有房屋租賃
    契約書附卷可稽，足見符號1 、2 建物依其原來之利用功能
    及經營效用，並不受是否失去符號3 建物而受影響，堪認符
    號3 建物可供獨立使用，並非輔助原建築物即符號1 、2 建
    物之從屬狀態甚明，縱訴外人萬連纖維工業公司於興建之初
    ，主觀上係將符號3 建物作為輔助符號1 、2 建物之用，亦
    難認符號3 建物客觀上具有恆久居輔助符號1 、2 建物之功
    能及經濟效用，自不得謂符號3 建物係符號1 、2 建物之從
    物或附屬物，是符號3 建物應為獨立之不動產。
  2.如附圖所示符號6 建物，係自符號5 建物之地下室地面層向
    上搭建鋼骨架鐵皮頂廠房，並於北面設有混凝土造樓梯供人
    員出入，而符號5 、6 建物上下間並無任何梯間、門扇可供
    人員出入，相較符號5 、6 建物之構造可知有別，且各有獨
    立出入口，是符號6 建物在構造上顯具獨立性，亦可獨立使
    用，顯非符號5 建物之附屬物或從物，而應為獨立之不動產
    。
  3.如附圖所示符號16建物係供廟使用，構造及使用上均獨立，
    與符號1 、2 建物之間並不具功能性之關連，而非居於主從
    關係，是符號16建物應非屬符號1 、2 建物之從物，而應為
    獨立之不動產。
  4.如附圖所示符號18、19建物，其中符號18建物因已附合於符
    號19建物，而為符號19建物之一部分，另符號19建物於東面
    設有門扇可供人員出入，相較符號1 、2 建物之構造可知有
    別，且各有獨立出入口，是符號19建物在構造上顯具獨立性
    ，亦可獨立使用，顯非符號1 、2 建物之附屬物或從物，而
    應為獨立之不動產。
  5.如附圖所示符號20建物於東面設有門扇供人員出入，構造上
    具獨立性，原供管制人車出入廠區之警衛室使用，惟訴外人
    萬連纖維工業公司將部分廠房出租與訴外人巧新科技工業股
    份有限公司之際，仍將此建物供己使用，嗣於結束營業後再
    將此處理出租與訴外人佳霈興業有限公司，已如上述，足見
    符號1 、2 建物依其原來之利用功能及經營效用，並不受是
    否失去符號20建物而受影響，堪認符號20建物可供獨立使用
    ，並非輔助原建築物即符號1 、2 建物之從屬狀態甚明，縱
    訴外人萬連纖維工業公司於興建之初，主觀上係將符號20建
    物作為輔助符號1 、2 建物之用，亦難認符號20建物客觀上
    具有恆久居輔助符號1 、2 建物之功能及經濟效用，自不得
    謂符號20建物係符號1 、2 建物之從物或附屬物，是符號20
    建物應為獨立之不動產。
  6.被告再主張符號3 、4 、6 、16、18、19、20建物均需經由
    設於上開防汛道路的自動鐵柵門或鐵門始得出入，且無獨立
    水電，而不具使用上獨立性等語，惟系爭廠區外圍之水泥（
    浪）板及前方自動鐵柵門（鐵門）之設置，應僅係作為防盜
    及與鄰地相區隔之用，而水電部分亦可經申請程序而為供給
    ，對於判斷符號3 、4 、6 、16、18、19、20建物是否具有
    使用上獨立性，應無影響，何況上開建物均有獨立出入口、
    樓梯，辦公等使用均不成問題，不致喪失物之利用價值或減
    損其經濟效果，應為具有使用上獨立性之建物，是被告此部
    分主張，容有誤會，尚不足取。
  7.是依上所述，如附圖所示符號3 、4 、6 、16、18、19、20
    建物為屬獨立之不動產，而非系爭抵押權效力所及，或為系
    爭抵押權範圍之擴張，本院執行處據此而將該等建物拍賣所
    得之價金分配與系爭第一順位抵押權人即被告，於法自屬違
    誤，故原告上開主張，要屬於法有據，堪足憑採。
五、綜上所述，如附圖所示符號7 、8 、9 、10、11、13、14、
    15建物，為符號1 、2 、5 建物之附屬物或從物，揆之首開
    判決意旨，自為系爭抵押權效力所及，被告當可優先受償該
    等建物拍賣所得價金。惟如附圖所示符號3 、4 、6 、16、
    18、19、20建物則係獨立之不動產，且非從物，非系爭抵押
    權效力所及，被告自不可優先受償。是原告聲明異議，被告
    既為反對之陳述，依法原告自可對被告提起分配表異議之訴
    ，訴請將前揭分配表中被告優先受分配之系爭726 建號拍賣
    所得價款14,016,000元之金額扣除如附圖所示符號3 、4 、
    6 、16、18、19、20建物拍賣所得之價金，而兩造均不否認
    上開不爭執第(四)項之事實，則據此計算，應扣除金額為5,43
    2,096 元（計算式：(1,025.16 ＋471.2 ＋214.53＋ 11.28
    ＋128 ＋53.12 ＋〈46.31 ＋46.31 ＋21.94 ＋7.54〉) ×
    2,682 ＝5,432,096 ﹝按元以下4 捨5 入﹞）。至原告主張
    上開其餘建物拍賣所得價金，應予扣除，自不足取。從而，
    原告請求本院99年度司執字第5818號強制執行事件之分配表
    關於系爭726 建物拍賣所得金額14,016,000元分配予被告部
    分，在超過8,583,904 元部分應予剔除，改由被告以不足優
    先受償之債權與原告及訴外人兆豐國際商業銀行股份有限公
    司之債權按債權比例受償，洵屬有據，應予准許，其餘之請
    求則屬無據，應予駁回。
六、訴訟費用負擔之依據：民事訴訟法第79條。
中    華    民    國   100    年    7     月    14    日
                  民事第二庭    法  官  陳秋如
以上正本係照原本作成
如對本判決上訴，須於判決送達後20日內向本院提出上訴狀（需
附繕本）。如委任律師提起上訴者，應一併繳納上訴審裁判費。
中    華    民    國   100    年    7     月    14    日
                                書記官  官佳慧